臺灣彰化地方法院民事判決　九十三年度婚字第四一九號
　　原　　　告　甲○○
　　被　　　告　乙○○
右當事人間請求履行同居事件，本院於民國九十三年九月一日言詞辯論終結，判決如
左：
    主    文
被告應與原告同居。
訴訟費用由被告負擔。
    事    實
甲、原告方面：
    一、聲明：如主文所示。
    二、陳述：
     （一）緣兩造於民國（下同）八十四年結婚，婚後設住所於彰化縣鹿港鎮溝墘
           里溝墘巷五六號，並育有二女郭芷玲、郭芳莉。向來兩造感情尚稱融洽
           ，一家和樂，豈料於九十一年九月中旬，被告竟不知何故，自上開住所
           離家，同時並將二女郭芷玲、郭芳莉帶走，實令原告詫異不已，業經溝
           通、請求被告攜女返家，被告皆置之不理，甚被告之父陳有才於九十三
           年五月十三日過世，被告於其父之訃文上，未將原告列名為「孝女婿」
           一欄內，使原告殊為痛心，不知被告真意何在。為此，原告曾聲請被告
           調解，亦未獲被告回應。
     （二）按民法第一千零零一條規定，夫妻互負同居之義務，彼此間應互相照顧
           ，共營幸福之家庭生活，被告無正當理由不與原告同居，且置原告不聞
           不問迄今將近二年，當已違反上皆法條。
     （三）對被告陳述抗辯之陳述：
           １、伊在被告哥哥的工廠上班，常常被被告二哥罵，伊告訴被告希望自
               己進材料來做生意，伊需要資料，請求被告拿一些資料給伊，被告
               就與伊吵起來。伊沒有說不要他們母女，伊很愛自己的小孩。
           ２、伊岳父要出殯時，岳母不讓伊祭拜，也不讓伊與太太能在一起。小
               孩的營養費伊都有支付。
    三、證據：提出戶籍謄本、訃文影本、調解不成立證明書影本各一件為證。
乙、被告方面：
    一、聲明：原告之訴駁回。
    二、陳述：
     （一）兩造婚後，因理念與生活習性不合，感情並不融洽，經常為細故爭吵，
           而原告沒有負擔家庭的責任，並時常對伊和女兒大小聲。自從婚後，原
           告從來沒有支付家庭生活費用，連小孩的奶粉、尿布都是伊自己支付。
     （二）原告在伊哥哥公司工作時，要伊抄公司裡面的資料給他，伊拒絕，原告
           就要趕我們母女出去，原告說要去娶外籍新娘，因為我們沒有離婚，原
           告還是來伊哥哥的公司上班，且對我們母女不理不睬。
     （三）伊父親要出殯時，伊媽媽認為原告不夠資格來祭拜，所以沒有將原告列
           名於訃文上。因為原告與娘家的人都處不好。而且伊認為被告沒有辦法
           讓伊有依靠的感覺。現在離開他，伊覺得精神上很快樂，也不用常常爭
           吵。
    理    由
一、原告主張兩造於八十四年間結婚，婚後以彰化縣鹿港鎮溝墘里溝墘巷五六號為夫
    妻住所，並育有二女郭芷玲及郭芳莉，夫妻感情原本融洽，詎被告竟於九十一年
    九月中旬攜二女無故離家，迄今不履行同居義務等情，有原告提出之戶籍謄本、
    調解不成立證明書影本各一件附卷可稽，復為被告所自認，原告之主張自堪信為
    真實。又被告雖抗辯稱：自從伊嫁給他之後，原告也從來沒有支付家庭生活費用
    ，連小孩的奶粉、尿布都是伊自己支付，且原告之前都常常罵我們母子云云。惟
    查，對於兩造婚姻關係中互信、互愛、互諒基礎本須雙方共同建設，不可因一時
    爭吵誤解即離家不歸，而原告到庭陳述否認有說「不要被告母子」等話，且原告
    表示有支付小孩的營養費用，非如被告所言，被告就前揭辯稱並未進一步舉證以
    實其說，尚難僅以被告片面之詞即認為真。再者，被告所指述：因為原告跟伊娘
    家的人都處不好，且認為被告沒有辦法讓伊有依靠的感覺，現在離開被告，伊覺
    得精神上很快樂云云，惟查，被告上開所辯，均係被告主觀之情感感受，而原告
    與其娘家相處不好，應係由被告進一步與原告及娘家之人溝通、協調，並非被告
    即得以此據為離家及不履行同居義務之正當理由，且被告亦未另提出證據證明尚
    有其他不能同居之正當理由，即不得仍執上開理由以拒絕與他方同居。綜上所述
    ，原告主張被告不履行同居義務，又無不能履行同居義務之正當理由，應堪認定
    。
二、按夫妻互負同居之義務，民法第一千零零一條有明文規定。被告不履行同居義務
    ，又無不能履行同居義務之正當理由，是原告依上開規定訴請被告履行同居，依
    法應予准許。
三、據上論結：本件原告之訴為有理由，依民事訴訟法第七十八條判決如主文。
中　　　華　　　民　　　國　　九十三　　年　　　九　　　月　　  十五　  日
                                      臺灣彰化地方法院家事法庭
~B法　　　官　王美惠
右為正本係照原本作成
如對本判決上訴應於判決送達後廿日向本院提出上訴狀
中　　　華　　　民　　　國　　九十三　　年　　　九　　　月　　 十五　　日
~B法院書記官　施秀青
